臺灣臺南地方法院民事裁定
110年度訴字第383號
聲 請 人即
原      告  張忠男  
訴訟代理人  沈聖瀚律師
複 代 理人  蘇睿涵律師
相  對  人  張秀敏  

            林小愛  
上列聲請人與被告間請求返還不當得利事件，聲請人聲請以裁定
命相對人追加為原告，本院裁定如下：
    主  文
相對人張秀敏、林小愛應於本裁定送達後五日內追加為原告；逾
期未追加，視為已一同起訴。
    理  由
一、按公同共有債權人起訴請求債務人履行債務，係公同共有債
    權之權利行使，非屬回復公同共有債權之請求，尚無民法第
    821條規定之準用；而應依同法第831條準用第828條第3項規
    定，除法律另有規定外，須得其他公同共有人全體之同意，
    或由公同共有人全體為原告，其當事人之適格始無欠缺（最
    高法院104年度第3次民事庭會議決議㈠參照）。復按訴訟標
    的對於數人必須合一確定而應共同起訴，如其中一人或數人
    拒絕同為原告而無正當理由者，法院得依原告聲請，以裁定
    命該未起訴之人於一定期間內追加為原告，逾期未追加者，
    視為已一同起訴；法院為前項裁定前，應使該未起訴之人有
    陳述意見之機會，民事訴訟法第56條之1第1項、第2項分別
    定有明文。至於拒絕同為原告是否有正當理由，則應由法院
    斟酌原告起訴是否為伸張或防衛權利所必要等情形決定之（
    最高法院93年度台抗字第403號裁定意旨參照）。
二、聲請意旨略以：張博雄就台南市○○區○○段000○號之建物（下
    稱系爭建物）、後壁區福安段501地號土地（下稱系爭土地
    ），對被吿楊進富有不當得利及侵權行為損害賠償請求權，
    經變更訴之聲明後，原告主張聲明第二項為被告楊進富應給
    付新臺幣（下同）1,050,000元。然張博雄於民國108年11月
    13日死亡，聲請人、相對人二人均為張博雄之繼承人，張博
    雄前開請求為繼承人公同共有之債權，該訴訟標的對於聲請
    人及相對人必須合一確定而應共同起訴，爰依民事訴訟法第
    56條之1第1項規定，聲請以裁定命相對人於一定期間內追加
    為原告等語。
三、聲請人主張張博雄之繼承人分別為聲請人、相對人共三人等
    情，有張博雄之除戶謄本、繼承系統表及其繼承人之戶籍謄
    本在卷可稽，堪信為真實。又聲請人請求被告楊進富給付之
    前開款項，係屬張博雄生前之債權，應屬其全體繼承人所公
    同共有，則聲請人基於前開公同共有之權利提起本件訴訟，
    即係基於公同共有之法律關係為請求，揆諸前揭說明，核屬
    固有必要共同訴訟，對聲請人及相對人有合一確定之必要，
    而應由其三人共同對被告楊進富起訴，當事人之適格始無欠
    缺，故如相對人拒絕同為原告，將使聲請人無法以訴訟伸張
    或防衛其權利。相對人經本院函詢是否願為本件原告後，雖
    表示不同意為原告，然聲請人提起本案訴訟，依其主張之原
    因事實乃為伸張、防衛其繼承之權利所必要，且在法律上非
    顯無理由，若相對人拒絕同為原告，將使本件原告之當事人
    不適格，妨害聲請人正常權利之行使，至實體上請求有無理
    營，應待審理調查後始能認定，相對人所持理由經核非具正
    當理由，相對人自不得因之拒絕同為原告，則原告聲請以裁
    定命該未起訴之相對人追加為原告，於法有據，應予准許。
    爰裁定命相對人應於收受本裁定送達後5日內追加為原告，
    若逾期未追加，依民事訴訟法第56條之1第1項後段規定，視
    為已一同起訴，特此敘明。
四、依民事訴訟法第56條之1第1項，裁定如主文。 
中　　華　　民　　國　110　　年　　8　　月　　30  　日
                  民事第四庭 法　官　許育菱
以上正本係照原本作成。
如對本裁定抗告須於裁定送達後10日內向本院提出抗告狀，並應
繳納抗告費新台幣1,000元整。　　　　　　　　　
中　　華　　民　　國　　110 　年　　8 　　月　　30　　日
                             書記官   吳采蓉